臺灣高等法院臺中分院刑事判決　　　　93年度上易字第1021號
上　訴　人　臺灣南投地方法院檢察署檢察官
被　　　告　丙○○
選任辯護人　黃紫芝律師
上列上訴人因侵占案件，不服臺灣南投地方法院93年度易字第24
1號中華民國93年7月19日第一審判決（起訴案號：臺灣南投地方
法院檢察署93年度偵字第1060號），提起上訴，本院判決如下：
    主  文
原判決撤銷。
丙○○連續意圖為自己不法之所有，而侵占自己持有他人之物，
處有期徒刑肆月，如易科罰金，以參佰元折算壹日。
    事  實
一、丙○○與戊○○曾有同居關係，戊○○於民國（下同）八十
    年八月間，以其母黃楊清香之名義購買彰化縣彰化市○○路
    九十九巷三十九號之房地，透過丙○○之介紹，以黃楊清香
    之名義，向彰化縣彰化市第五信用合作社（以下簡稱彰化五
    信）貸款新台幣（下同）三百萬元、五十萬元二筆款項，其
    中五十萬元貸款部分由戊○○、丙○○擔任保證人。戊○○
    並委託丙○○至彰化五信代為繳納上開貸款之本金及利息，
    並自八十年九月間起，至八十三年十二月止，在南投縣南投
    市○○○路三十七號前之檳榔攤或南投市○○○路四十五號
    三樓住處等處，每月交付丙○○約八萬元左右之金額。詎丙
    ○○竟意圖為自己不法之所有，並基於概括之犯意，除曾繳
    交本金二十萬元外，每月僅繳付上開貸款約三萬元不等之利
    息（約一百二十四萬餘元），均未繳付本金，並將剩餘之款
    項侵占入己。八十四年一月間丙○○與戊○○分手，上開貸
    款利息仍由丙○○自行繼續為其繳付，自八十七年十月十九
    日起始未再繼續繳息，因而遭彰化五信催繳通知，嗣因無法
    繼續繳交貸款，黃楊清香之前揭房屋及土地遂遭彰化五信向
    法院聲請查封拍賣，戊○○始查悉上情，丙○○前後共連續
    共侵占戊○○交付之金額約二百餘萬元（因時間已久，雙方
    無法詳細清算戊○○實際所交付及丙○○實際所繳交之金額
    ）。
二、案經被害人戊○○訴請臺灣南投地方法院檢察署檢察官偵查
    起訴。
    理  由
一、上開犯罪事實，業據被告丙○○於偵審中坦承不諱，核與告
    訴人戊○○指訴之情節大致相符，其於偵查中指陳：曾交給
    被告三百多萬元（見偵查卷第十一頁），於本院審理中指陳
    ：伊最後一次拿錢給被告繳款是八十三年底（見本院卷第二
    ○三頁），並經證人即彰化五信之副理葉長發於偵查中證述
    屬實，復有彰化五信函覆之黃楊清香借款申請書、放款對帳
    單、放款收入傳票、活期存款取款憑條、展期借款申請書等
    資料附卷可稽，事證明確，被告犯行堪以認定。至告訴人於
    本院準備程序中指陳：伊每月交付約十三萬元由被告代為繳
    款云云，如以四十個月計算（八十年九月至八十三年十二月
    ），金額即高達五百二十萬元，顯然與其偵查中之指述有異
    ，且與本院前開認定不符，此部分之指訴難以採信，併予敘
    明。
二、核被告所為，係犯刑法第三百三十五條第一項之侵占罪。其
    先後多次侵占犯行，時間緊接，犯罪構成要件相同，顯係基
    於概括犯意反覆為之，應依連續犯之規定論以一罪，並加重
    其刑。原審對被告論罪科刑固非無見，惟原判決事實欄(1)認
    定告訴人戊○○自八十四年一月起至八十六年十月止，仍繼
    續交付款項予被告，時間上已有違誤；(2)認定告訴人每月交
    付之金額約為八萬元，原判決認定為約十三萬元，有所疏誤
    ；(3)漏未認定被告曾償還彰化五信本金二十萬元，亦有未洽
    ；(4)未將被告曾償還之本金二十萬元及利息一百二十四萬餘
    元扣除，而均算入其侵占之金額，亦有不當。公訴人上訴意
    旨指摘原判決不當，固不足取，惟原判決既有上開可議之處
    ，即屬無可維持，應予撤銷改判。爰審酌被告之素行，及其
    犯罪之動機、目的、手段、與被害人之關係，暨其犯罪後賠
    償告訴人一百二十六萬八千四百五十元，並與告訴人及黃楊
    清香達成民事和解，且據證人丁○○、甲○○於本院審理中
    結證明確，並有匯款回條、轉帳傳票、郵政國內匯款執據、
    現金支出傳票、聲明書在卷可參等一切情狀，量處如主文第
    二項所示之刑。
據上論斷，應依刑事訴訟法第三百六十九條第一項前段、第三百
六十四條、第二百九十九條第一項前段，刑法第五十六條、第三
百三十五條第一項、第四十一條第一項前段，罰金罰鍰提高標準
條例第一條前段、第二條，判決如主文。
本案經檢察官乙○○到庭執行職務。
中　　華　　民　　國　　94　　年　　8 　　月　　24　　日
               刑事第十庭　審判長法　官　林　照　明
                                 法　官　吳　重　政
                                 法　官　唐　光　義
上列正本證明與原本無異。
不得上訴。
                                 書記官　王　麗　珍
中　　華　　民　　國　　94　　年　　8 　　月　　30　　日
                                                      Ｆ
